【裁判字號】    92,易,1305
【裁判日期】    950221
【裁判案由】    詐欺等
【裁判全文】
臺灣桃園地方法院刑事判決              92年度易字第1305號
公  訴  人  臺灣桃園地方法院檢察署檢察官
被      告  丁○○原名曾富福.
選任辯護人  陳傳中律師
上列被告因贓物案件，經檢察官提起公訴（91年度偵字第15501
號），本院判決如下︰
    主  文
丁○○共同牙保贓物，處有期徒刑肆月，如易科罰金，以佰元
折算壹日。
    事  實
一、丁○○（原名曾富福）為桃園縣大園鄉○○村○○路152 巷
    14 號1樓「佰億汽車商行」（以下簡稱佰億車行）之負責人
    ，經營汽車修護及中古車輛之買賣。戊○○（原名韓伸戎）
    受李翰倫（通緝中）委託代為出售車牌號碼8U-3365 號、賓
    士廠牌自用小客車1 輛（該車為甲○○所有，車牌號碼原為
    9N- 2001號，於民國90年11月24日11時許，在桃園縣桃園市
    ○○路「賓總汽車」前遭不詳之人竊取，嗣後由李翰倫自不
    詳姓名人士處取得，再交給戊○○出售，以下稱系爭車輛）
    ，戊○○即託丁○○代為出售，言明其僅需取得新台幣（下
    同）18 0萬元，若丁○○出售該車之款項逾180 萬元，超出
    部分即歸丁○○所得。丁○○明知系爭車輛係來路不明之贓
    物，因認出售系爭車輛可獲得可觀之利益，遂與戊○○（牙
    保贓物犯行業經判決確定）基於牙保贓物之犯意聯絡，得悉
    其友人丙○○之兄乙○○有意購買賓士廠牌車輛，遂邀約乙○○、丙○○、戊○○於91年5 月18日至上址之佰億車行，
    由丁○○與不知情之乙○○商談買賣細節並積極遊說乙○○
    購買，幾經議價後，雙方同意以200 萬元成交，約定由乙○○將車款交付予丁○○，俟乙○○離去後，丁○○隨即開立
    面額180 萬元之支票予戊○○，丁○○則獲得20萬元之酬勞
    。嗣乙○○於91年6 月7 日將系爭車輛送至中華賓士公司保
    養廠保養，經中華賓士公司人員告知乙○○系爭車輛並非進
    口之原廠車輛，乙○○即向丁○○要求退車，經丁○○表示
    願降價20萬元，惟遭乙○○拒絕，丁○○遂邀戊○○、乙○○於91年6 月25日至佰億車行協商退車事宜，由戊○○開立
    面額60萬元之本票予乙○○，言明餘款俟系爭車輛辦理過戶
    後再行付清。嗣因戊○○遲遲未清償餘款，乙○○即要求丁○○解決，丁○○因見乙○○退車之意甚堅，因恐乙○○報
    警處理，為卸免罪責，即於91年6 月間某日央請桃園縣政府
    警察局大園分局刑事組組長高榮宗調查系爭車輛之來歷，經
    高榮宗派員調查後，而查悉前情。
二、案經桃園縣政府警察局大園分局報告臺灣桃園地方法院檢察
    署檢察官偵查起訴。
    理  由
一、本件被害人甲○○於警詢中、證人乙○○於偵查中之陳述，
    雖屬被告以外之人於審判外之言詞陳述，然於本院調查證據
    時，被告、辯護人均未於言詞辯論終結前聲明異議，依刑事
    訴訟法第159 條之5 第2 項之規定，渠等之陳述均有證據能
    力，合先敘明。
二、訊據被告丁○○於本院審理時矢口否認有牙保贓物之犯行，
    略以：當初是戊○○說他朋友有1 輛賓士車急著要賣，請伊
    幫他找買主，剛好伊朋友丙○○說他哥哥乙○○想買1 輛賓
    士車，伊就約乙○○來伊車行看車，並叫戊○○把車開到伊
    車行，當場是由乙○○與戊○○商談相關事宜，伊只有在旁
    邊聽，並沒有參與，伊也沒有拿到任何報酬，也不知那是贓
    車云云置辯。惟查：
（一）本件系爭車輛為被害人甲○○所有，於90年11月24日11時
      許，在桃園縣桃園市○○路「賓總汽車」前遭不詳之人竊
      取，此經被害人甲○○於警詢中陳明在卷，並有車輛竊盜
      、車牌失竊資料個別查詢報表─查詢車輛認可資料1 紙（
      見91年度偵字第15501 號偵查卷宗（以下稱偵查卷宗）第
      15 0頁）在卷可稽，證人戊○○於本院審理時復結證稱：
      系爭車輛係來歷不明之贓車，是李翰倫叫伊出售等語，足
      認系爭車輛係屬贓物無疑。
（二）被告雖辯稱其並未參與系爭車輛之買賣事宜，而係由證人
      戊○○、乙○○自行洽談云云，惟證人乙○○於偵查、本
      院審理時結證稱：伊到佰億車行看車時，丁○○說車子他
      都看過，沒有問題，並拿了1 本中古車雜誌給伊看，說那
      輛賓士車市價大約260 萬元左右，但車主指定要現金，不
      收票，還說該車有保300 萬元之車險，就算是開去撞牆也
      比賣伊划算，很便宜，叫伊趕快買，伊一直殺價，最後談
      到200 萬元，伊聽到戊○○在佰億車行的辦公室內打電話
      ，並說：大嫂，200 萬元可不可以賣，當時伊以為戊○○
      是佰億車行的人，後來丁○○就說最低200 萬元，不買他
      也沒辦法，伊才同意，後來車款也都是交給丁○○等語，
      此與證人戊○○於本院審理時結證稱：91年5 月18日晚上
      伊將車子開到佰億車行，丁○○就翻汽車雜誌給乙○○看
      ，並與乙○○議價，後來以200 萬元成交等語互核相符，
      足見被告受證人戊○○之委託後，積極媒介、遊說證人乙○○購買系爭車輛，並收受證人乙○○交付之車款，其所
      辯並未參與系爭車輛之買賣事宜云云，顯不足採信。
（三）系爭車輛由證人乙○○於91年5 月18日以200 萬元購買，
      被告於當日即開立面額180 萬元之支票予證人戊○○等情
      ，此經被告於本院92年度訴字第1324號返還價金案件審理
      時供承在卷（見92年度訴字第1324號民事卷宗（以下稱民
      事卷宗）第138 頁反面），並與證人戊○○於本院審理時
      結證稱：丁○○於91年5 月18日交易成功當天即開180 萬
      元的支票給伊等語互核相符，並有支票影本1 紙在卷可佐
      （見民事卷宗第192 頁）。被告就此雖辯稱：因為戊○○
      向伊買了一輛福特天王星的車子，車款是20萬元，還沒有
      給伊，所以伊就從乙○○購買賓士車應支付給戊○○的20
      0 萬元中扣掉20萬元，只開180 萬元之支票給戊○○，伊
      並未從中獲得任何利益云云，惟證人戊○○於本院審理時
      結證稱：伊當初是告訴丁○○說伊只要拿回180 萬元，後
      來丁○○以200 萬元將車賣給乙○○，多出的20萬元就算
      是他介紹的報酬，所以他就開180 萬元的支票給伊。至於
      福特天王星的車子是伊在賓士車成交之後才以伊女友李洧
      騰之名義，用20萬元向丁○○購買，與本件賓士車的買賣
      無關等語，而參諸卷附之汽車買賣合約書（見民事卷宗第
      191 頁）所載，被告經營之佰億車行與證人戊○○（以李
      洧騰名義簽約）間就車牌號碼8U-4 693號之福特天王星車
      輛係於91年5 月23日成交，被告既係在91年5 月18日即開
      立面額180 萬元之支票予證人戊○○，斯時證人戊○○與
      被告間尚未就前開福特天王星車輛簽立買賣契約，則被告
      於91年5 月18日開立支票之時，自無因考慮到證人戊○○
      尚未支付該福特天王星車輛之車款20萬元，故將之與乙○○支付而應轉交予證人戊○○之賓士車200 萬元車款予以
      抵扣之理，且若被告於開立180 萬元支票予證人戊○○時
      ，確已將證人戊○○積欠之20萬元福特天王星車輛車款預
      先予以扣抵，則在91年5 月23日簽立福特天王星車輛之買
      賣契約之時，衡情證人戊○○當會要求被告在買賣合約書
      中註明20萬元之車款業已付清之事以資釐清，惟前開汽車
      買賣合約書上卻未有相關之記載。再參諸被告係積極媒介
      、遊說證人乙○○購買系爭車輛，證人乙○○並係將200
      萬元之車款交付予被告，業如前述，若非有利可圖，被告
      實無如此積極媒介之理，顯見被告確因仲介本件系爭車輛
      之買賣而獲得20萬元之報酬，殆無疑問。
（四）被告丁○○經營佰億車行，從事汽車修護及中古車買賣等
      生意，而揆諸常情，一般中古車買賣之仲介業者為避免所
      仲介之車輛為來歷不明之贓車，應會先行詳細檢查、核對
      車輛狀況、引擎、車身號碼及車籍證件等資料後始行仲介
      ，而被告於本院審理時亦供稱：伊一般在買賣中古車時，
      均是先核對車輛之相關證件，認為沒有問題，即將該中古
      車買斷，過戶予佰億車行或伊個人名下，若有客戶欲購買
      該車，再過戶予該客戶等語，足見被告於買賣中古車時，
      習慣上亦均會先查看該車之相關證件以確定來源，惟本件
      被告於本院審理時陳稱：當初戊○○先口頭跟伊說有一輛
      賓士車要賣，託伊幫他找買主，剛好丙○○說乙○○想買
      賓士車，伊就叫丙○○聯絡乙○○來伊車行看車，並叫戊○○把車開過來伊車行，在此之前戊○○並沒有把車放在
      伊車行內讓伊檢查，也沒有拿車子的資料給伊看等語，被
      告既非僅單純介紹證人戊○○、乙○○自行洽商、買賣系
      爭車輛，而係出面與乙○○議價並積極遊說乙○○購買，
      其介入系爭車輛買賣之程度甚深，系爭車輛又係賓士廠牌
      之車輛，縱非甫出廠之新車，價值亦較一般轎車高出甚多
      ，本係不法竊車集團慣常下手行竊之標的，被告又自承與
      證人戊○○間僅有業務往來之關係，並無深交，系爭車輛
      於仲介買賣時又僅有1 支鑰匙，此經證人戊○○、乙○○
      於本院審理時結證在卷，與一般應有3 支鑰匙之情形有異
      ，且被告於警詢中亦供稱：系爭車輛為2001年份，現價約
      210 萬元等語（見偵查卷宗第90頁反面），被告主觀上既
      認系爭車輛之現價約有210 萬元之譜，若非系爭車輛之來
      歷有問題，證人戊○○何以會急欲以180 萬元之與市價顯
      不相當之低價出售系爭車輛？再參諸被告自始至終未曾與
      原車主會面，僅由證人戊○○口頭告知有車主欲出售系爭
      車輛，惟未出具任何委託書狀，又表示急欲出售，甚且不
      惜壓低售價，凡此均與常情有違，被告既經營中古車之買
      賣，對此種種細節自應較一般人更為明瞭、注意，惟其卻
      未依其平時買賣中古車之習慣，在媒介前詳細檢查、核對
      車籍證件、車身號碼等資料，即率予媒介、遊說證人乙○○購買系爭車輛，藉此獲得20萬元之高額酬勞，若謂其主
      觀上對於系爭車輛為來歷不明之贓物乙節毫無所悉，實難
      以採信。
（五）被告雖辯稱係因伊向桃園縣政府警察局大園分局檢舉，警
      員始得以偵破本案，故足證伊並不知系爭車輛係贓車云云
      。惟查，證人乙○○係於91年6 月7 日將系爭車輛送至中
      華賓士公司正廠保養，而知悉系爭車輛並非賓士原廠進口
      車輛，並於當日即通知被告前往了解，此經證人乙○○於
      本院審理時結證明確，而被告係於91年6 月間始央請大園
      分局刑事組組長高榮宗調查系爭車輛之來歷，亦經證人高
      榮宗於本院審理時結證在卷，再參諸證人乙○○於偵查時
      結證稱：伊去中華賓士公司正廠保護，經技術人員告知系
      爭車輛並非進口之原廠車輛，丁○○告訴伊說系爭車輛是
      水貨，問伊說再降價20萬元可不可以，但伊不同意，堅持
      要退車等語（見偵查卷宗第500 頁正面），被告於偵查中
      並供稱：乙○○去保養廠後有打電話給伊，伊有去保養廠
      ，技術人員告訴伊說車身多1 個號碼等語，足見被告於接
      獲證人乙○○電話通知並至中華賓士公司保養廠後，業經
      技術人員告知系爭車輛並非進口之原廠車輛，被告若確於
      斯時始懷疑系爭車輛之來源，衡情當立即報警處理，惟被
      告卻未在斯時即請警員調查系爭車輛之來歷，尚試圖以降
      價20萬元之條件說服證人乙○○勿退車，迨見證人乙○○
      退車之意甚堅，始請大園分局刑事組組長高榮宗派員調查
      系爭車輛之來歷，足見被告係因認證人乙○○於知悉系爭
      車輛並非進口之原廠車輛後，勢必不肯善罷甘休，始請警
      員調查系爭車輛之來歷，以藉此脫免罪責。
（六）綜上所述，被告前開所辯，無非卸責之詞，不足採信。本
      件事證明確，被告犯行堪以認定，應予依法論科。
三、核被告丁○○所為，係犯刑法第349 條第2 項之牙保贓物罪
    。其與戊○○間有犯意聯絡與行為分擔，應論以共同正犯。
    爰審酌被告因貪圖己利，居間媒介系爭車輛之買賣，犯後猶
    飾詞卸責，及其犯罪之動機、手段等一切情狀，量處如主文
    所示之刑，並諭知易科罰金之折算標準，以資懲儆。
據上論斷，應依刑事訴訟法第299 條第1 項前段，刑法第28條、
第349 條第2 項、第41條第1 項前段，罰金罰鍰提高標準條例第
1 條前段、第2 條，判決如主文。
本案經檢察官古慧珍到庭執行職務。
中    華    民    國    95    年    2     月    21    日
                    刑事第十庭  審判長法  官  江德民
                                      法  官  柯姿佐
                                      法  官  蔡和憲
上正本證明與原本無異。
如不服本判決書，應於送達後10日內，向本院提出上訴狀。
                                      書記官  常毓生
中    華    民    國    95    年    2     月    22    日
中華民國刑法第349條第2項：
搬運、寄藏、故買贓物或為牙保者，處五年以下有期徒刑、拘役
或科或併科一千元以下罰金。


司法院資訊處製作；財團法人民間司法改革基金會備份。
